臺灣臺北地方法院民事判決　　　　　　 93年度簡上字第683號
　　上　訴　人　乙○○○　台北縣中和市○○路九十四巷十七
　　　　　　　　　　　　　　之.
　　被上訴人　　誠泰商業銀行股份有限公司
　　法定代理人　甲○○
　　訴訟代理人　丙○○
上述當事人間返還借款事件，上訴人對於本院臺北簡易庭民國九
十三年十一月三日第一審判決（九十三年度北簡字第二二一六八
號）提起上訴，本院於民國九十四年三月四日辯論終結，茲判決
如下：
        主      文
上訴駁回。
第二審訴訟費用由上訴人負擔。
        事  實  及  理  由
壹、被上訴人起訴主張：（一見起訴狀，二、三見二審卷第二三
    、二四頁）
一、上訴人於民國（下同）九十二年十一月二十四日邀原審共同
    被告（即其子）張志宗（下稱：張志宗）為連帶保證人，向
    伊借得新台幣（下同）十二萬元，伊已如數撥款。雙方約定
    自九十二年十一月二十八日起至九十四年十一月二十八日止
    ，由上訴人分二十四期按月清償，利息按年息百分之二十計
    付，如有一期未付即視為全部到期。遲延給付時，除仍按上
    開利率計息外，逾期六個月以內者，另按上開利率百分之十
    ，逾期超過六個月者，超過部分，加倍計付違約金。但乙○
    ○○自九十三年三月二十八日起即未依約清償，依上開規定
    ，借款債務視同全部到期。
二、本件係張志宗欲向訴外人天泰汽車負責人邱全購車，因資金
    不足，才向伊申貸十二萬元，並簽定借款契約、動產抵押契
    約、動產抵押交易設定登記申請書，伊始核准貸款。伊依約
    將十二萬元匯入邱全帳戶，借款則由張志宗開立支票按月清
    償，所有支票均經上訴人背書，足見上訴人知悉該筆借款與
    清償方式。
三、基於借款返還請求權、保證債務清償請求權，訴請上訴人與
    張志宗連帶給付伊拾萬仟壹佰伍拾元，及自九十三年三
    月二十八日起至清償日止，按年息百分之二十計算之利息。
    原審為被上訴人勝訴判決，張志宗敗訴部分並未上訴，故該
    部分即已確定。並於本院聲明：上訴駁回。
貳、上訴人則以：（見一審卷第一九及三三頁、二審卷第三一頁
    背面、八、一八頁）
    伊僅受國小教育，看不懂借款契約內容，因兒子張志宗要買
    車而在借款契約書上簽名，並無向被上訴人借款意思。被上
    訴人並沒有告知是汽車貸款，只說是要辦汽車過戶，伊始在
    契約上簽名等語，資為抗辯。並於本院聲明：原判決廢棄，
    被上訴人在第一審之訴駁回。
、本院得心證理由：
一、雙方同意、不爭執事項：
    (1)上訴人與被上訴人間曾於九十二年十一月二十四日簽訂借
      款契約書一份，借款金額為十二萬元，並以張志宗為連帶
      保證人。
    (2)張志宗為分期償還上述借款，曾簽發支票交付被上訴人。
二、上訴人是否與被上訴人就借款內容達成合意？
    被上訴人主張上訴人當時已明瞭契約內容才會簽約申請貸款
    ，且被上訴人已依約撥款，張志宗又以票據還款，可見上訴
    人與被上訴人就借款達成合意等語。上訴人則辯稱：伊只有
    國小教育，不知契約內容是借款云云。經查：
    (1)被上訴人主張上訴人向其借款，迄尚未全數清償事實，此
      借款契約書、繳款紀錄查詢及跨行聯行入戶電匯回單（見
      原審卷第四、五、八、一六頁）、張志宗所簽發支票暨退
      票理由單（見本院卷第二六頁）為證；況且，上訴人於原
      審雖屢次否認知悉契約內容係借款，然而亦承認其子張志
      宗辦理購車貸款，也同意以上訴人名義購車等情（見原審
      卷第三四頁）。堪信被上訴人主張為真正。
    (2)此外，連帶保證人（即上訴人之子）張志宗就簽約經過於
      本院證稱：「我看得懂契約書」（本院卷第三０頁）、「
      貸款契約書上的邱全是汽車貸款的人，邱全是負責修車的
      老闆，因車子在他那邊修理，欠他四、五萬元修理費，我
      們貸款十二萬元，後來扣除四萬五千元及保養費，他給我
      六萬五千元左右。對保時，被上訴人員工黃田耀和我母親
      都在場」等語（見本院卷第一九至二０頁）。足見張志宗
      早已知悉契約內容，且明白借款緣由，事後又自邱全領取
      餘款，則上訴人於簽約時，焉有可能不向其子詢問內容即
      冒然簽名之理。
    (3)且參酌證人（即被上訴人承辦人）黃田耀亦到庭證稱：「
      本件是我承辦的，簽約時有我及張志宗及上訴人乙○○○
      三人在場。是在上訴人中和市○○路家裡。邱全是中古車
      商，當初車子在修理廠修理，透過邱全來向我們貸款，後
      來我們就把錢撥入邱全帳戶，邱全再把錢給修理廠的老闆
      ，當時車子是誰的我不知道。簽約後我去詢問我才知道是
      修車要辦理貸款，是修理廠幫張家修車。當初修理廠說將
      款項撥入邱全帳戶，邱先生會另外再處理。簽約時我有說
      是辦理汽車貸款，張志宗很瞭解。我沒有說是辦理汽車過
      戶。我有清楚說明這是借款」等情（見本院卷第三０頁背
      面至三一頁正面）。益徵，簽約當時上訴人已明瞭契約內
      容。況上訴人自陳有繳二次銀行貸款，第三期沒繳他們就
      來拖車乙事（第三一頁正面）；如上訴人於契約上簽名，
      僅係為辦理汽車過戶，則上訴人又何須分期繳款？足見上
      訴人所辯，並非實情。
    (4)另張志宗雖附和上訴人所陳，而於本院證稱：「我母親（
      指上訴人）不知道契約是要借款，她以為是辦車子過戶給
      我（原來是我母親的名字），對保時黃先生沒有說契約是
      要借款，只叫我們二人簽名」云云（見本院卷第二０頁）
      。惟張志宗既已說明借款緣由（見前述(2)），則證人黃田
      耀前來辦理簽約、對保時，焉有僅說明是辦理汽車過戶之
      可能？是以，張志宗此部分證詞，即非可取。
    準此，被上訴人主張上訴人簽約當時已明瞭契約係借款性質
    ，應屬可信。上訴人辯稱不知契約真意，並非可取。
三、從而，被上訴人依據借款返還請求權，訴請上訴人給付十萬
    三千一百五十三元，及自民國九十三年三月二十八日起至清
    償日止，按年息百分之二十計算之利息，為有理由，原審予
    以准許合於法律規定，並無不當。上訴意旨指摘原判決不當
    ，求予廢棄改判，為無理由，應予駁回。
四、據上論結，本件上訴為無理由，依民事訴訟法第四百三十六
    條之一第三項、第四百四十九條第一項、第七十八條，判決
    如主文。
中　　華　　民　　國　　94　　年     3　　月　　18　　日
                          臺灣臺北地方法院民事第二庭
                              審判長法官   楊絮雲
                                    法官   汪漢卿
                                    法官   吳燁山
上為正本係照原本作成。
不得上訴第三審（參見民事訴訟法第四百三十六條之二、第四百
六十六條）
中　　華　　民　　國　　94　　年     3　　月　　18　　日
                                  書記官   柯月英
